【裁判字號】    99,訴,710
【裁判日期】    990813
【裁判案由】    違反毒品危害防制條例
【裁判全文】
臺灣彰化地方法院刑事判決               99年度訴字第710號
公  訴  人  臺灣彰化地方法院檢察署檢察官
被      告  甲○○
上列被告因違反毒品危害防制條例案件，經檢察官提起公訴（99
年度毒偵字第772號、第867號），本院裁定以簡式審判程序審理
，判決如下：
    主    文
甲○○施用第一級毒品，累犯，處有期徒刑捌月，扣案之第一級
毒品海洛因壹包(淨重為伍點參貳公克)沒收銷燬之。又施用第二
級毒品，累犯，處有期徒刑伍月。又施用第一級毒品，累犯，處
有期徒刑捌月，扣案之第一級毒品海洛因陸包(合計淨重為貳點
貳伍公克)均沒收銷燬之。又施用第二級毒品，累犯，處有期徒
刑伍月，扣案之第二級毒品甲基安非他命壹包(淨重為零點柒公
克)沒收銷燬之。應執行有期徒刑壹年拾月；扣案之第一級毒品
海洛因壹包(淨重為伍點參貳公克)、陸包(合計淨重為貳點貳伍
公克)、第二級毒品甲基安非他命壹包(淨重為零點柒公克)均沒
收銷燬之。
    犯  罪  事  實
一、甲○○前因施用毒品案件，經觀察、勒戒後，認有繼續施用
    毒品傾向，經本院裁定施以強制戒治後，於民國88年1月13
    日停止戒治付保護管束期滿未經撤銷視為執行完畢，並由臺
    灣彰化地方法院檢察署檢察官以88 年度戒毒偵字第3號為不
    起訴處分確定。再因施用第一、二級毒品案件，由臺灣彰化
    地方法院檢察署檢察官提起公訴並聲請強制戒治，強制戒治
    部分於91年6月17日停止戒治付保護管束；起訴部分經臺灣
    高等法院臺中分院於91年5月6日以91年度上訴字第392號判
    處有期徒刑1年11月、9月，應執行有期徒刑2年5月確定。竟
    又於前開保護管束期間再犯施用第一、二級毒品案件，經臺
    灣彰化地方法院檢察署檢察官聲請撤銷停止戒治續行強制戒
    治，嗣於92年8月14日強制戒治執行完畢釋放，其刑責部分
    ，則由本院於92年4月14日以92年度訴字第134號判處有期徒
    刑1年6月、10月，應執行有期徒刑2年2月確定 (第一案)。
    再因贓物、恐嚇、詐欺案件，分別經本院以93年度簡字第3
    號、92年度易字第422號、91年度易字第885號判決判處有期
    徒刑4月、2年、4月確定 (第二案)。前開第一、二案，嗣經
    本院以96年度聲減字第2504號裁定減刑為有期徒刑9月、5月
    、2月、2年、2月，並定應執行刑為有期徒刑3年5月確定，
    甫於98年1月26日縮刑期滿執行完畢。
二、詎其仍不知警惕，(一)另基於施用第一級毒品海洛因之犯意
    ，於99年4月28日上午8時許，在其彰化縣埔心鄉○○村○○
    路116巷1號之住處內，以將海洛因摻水注射體內之方式，施
    用第一級毒品海洛因一次；及基於施用第二級毒品甲基安非
    他命之犯意，於99年4月26日某日時，在同上址住處，以將
    甲基安非他命置於玻璃管內燒烤吸煙之方式，施用第二級毒
    品甲基安非他命一次。(二)另基於施用第一級毒品海洛因之
    犯意，於99年5月3日某日時，在同上址住處內，以將海洛因
    摻水注射體內之方式，施用第一級毒品海洛因一次；嗣後於
    同日，基於施用第二級毒品甲基安非他命之犯意，在同上址
    住處，以將甲基安非他命置於玻璃管內燒烤吸煙之方式，施
    用第二級毒品甲基安非他命一次。嗣分別於(一)99年4月28
    日晚間8時50分許，在彰化縣大村鄉○○村○○路218巷62弄
    5 號前為警盤查查獲，並扣得第一級毒品海洛因1包（淨重
    5.32公克），經徵其同意採集尿液送驗後，結果呈安非他命
    、甲基安非他命、可待因及嗎啡陽性反應。(二)99年5月3日
    晚間8時30分許，在彰化縣埔心鄉○○路、永坡路口為警盤
    查查獲，並扣得第一級毒品海洛因6包（合計淨重2.25公克
    ）及第二級毒品甲基安非他命1包（淨重0.7公克），經徵其
    同意採集尿液送驗後，結果呈安非他命、甲基安非他命、可
    待因及嗎啡陽性反應，始悉上情。
三、案經彰化縣警察局員林、溪湖分局報由臺灣彰化地方法院檢
    察署檢察官偵查起訴。
    理    由
一、本件被告甲○○所犯係死刑、無期徒刑、最輕本刑為三年以
    上有期徒刑或高等法院管轄第一審案件以外之罪，並於本院
    行準備程序時就被訴事實為有罪之陳述，本院合議庭依前揭
    規定，經評議結果，裁定改由受命法官獨任行簡式審判程序
    ，先予敘明。
二、上揭犯罪事實，業據被告甲○○迭於本院行準備程序、審理
    程序時均坦承不諱，且其分別於99年4月28日、99年5月3日
    為警查獲時所採取之尿液，經送鑑驗結果，確呈可待因、嗎
    啡、安非他命及甲基安非他命陽性反應，此有彰化縣警察局
    溪湖分局委託檢驗尿液代號與真實姓名對照認證單1紙及詮
    昕科技股份有限公司99年5月12日、99年5月14日出具之濫用
    藥物尿液檢驗報告2紙在卷可佐；此外，復有扣案之第一級
    毒品海洛因1包（淨重5.32公克）、6包（合計淨重2.25公克
    ），此有法務部調查局99年5月31日調科壹字第09923011650
    號濫用藥物實驗室鑑定書、法務部調查局99年6月9日調科壹
    字第09923012410號濫用藥物實驗室鑑定書各1紙及第二級毒
    品甲基安非他命1包（淨重0.7公克），有憲兵司令部刑事鑑
    識中心99年6月14日憲直刑鑑字第0990001177號鑑定書1紙附
    卷可稽，足認被告之自白應與事實相符，洵堪採信。
三、按修正毒品危害防制條例就施用毒品者，僅於「初犯」及「
    五年後再犯」二種情形，有其追訴條件之限制，即須於初犯
    經觀察、勒戒或強制戒治釋放後，五年內均無施用毒品之行
    為，始能認其前所實施之觀察、勒戒或強制戒治已足遮斷毒
    癮，而得於五年後再犯時，再予適用初犯之規定，重行觀察
    、勒戒等程序；倘五年內已經再犯，被依法追訴處罰，縱其
    第三次（或第三次以上）施用毒品之時間在初犯釋放五年以
    後，即與「五年後再犯」之情形有別，且因已於「五年內再
    犯」，顯見其再犯率甚高，原實施觀察、勒戒或強制戒治，
    已無法收其實效，而無五年戒斷期之存在，自無再經觀察、
    勒戒及強制戒治之必要，應由檢察官逕行起訴，最高法院95
    年度台非字第59號判決、95年度台非字第65號判決及95年度
    第7次刑事庭會議決定足供參照。本件被告曾前因施用毒品
    案件，經觀察、勒戒後，認有繼續施用毒品傾向，經本院裁
    定施以強制戒治後，於88年1月13日停止戒治付保護管束期
    滿未經撤銷視為執行完畢，並由臺灣彰化地方法院檢察署檢
    察官以88年度戒毒偵字第3號為不起訴處分確定。再因施用
    第一、二級毒品案件，由臺灣彰化地方法院檢察署檢察官提
    起公訴並聲請強制戒治，強制戒治部分於91年6月17日停止
    戒治付保護管束；起訴部分經臺灣高等法院臺中分院於91年
    5月6日以91年度上訴字第392號判處有期徒刑1年11月、9 月
    ，應執行有期徒刑2年5月確定。竟又於前開保護管束期間再
    犯施用第一、二級毒品案件，經臺灣彰化地方法院檢察署檢
    察官聲請撤銷停止戒治續行強制戒治，嗣於92年8月14日強
    制戒治執行完畢釋放，其刑責部分，則由本院於92年4月14
    日以92年度訴字第134號判處有期徒刑1年6月、10月，應執
    行有期徒刑2年2月確定，此有臺灣彰化地方法院檢察署刑案
    資料查註紀錄表及臺灣高等法院被告前案紀錄表各一份附卷
    可稽；是被告於99年間再次施用毒品之犯行，即與觀察、勒
    戒或強制戒治執行完畢釋放後五年後再犯施用毒品罪之情形
    有別，應依法論科。
四、核被告所為，係犯毒品危害防制條例第10條第1、2項之施用
    第一、二級毒品罪。被告為施用毒品而持有第一、二級毒品
    ，其持有之低度行為應為施用之高度行為所吸收，均不另論
    罪。被告二次施用第一、二級毒品之犯行，犯意各別、行為
    互異，應分論併罰。復查被告有如犯罪事實欄所載之前科，
    此有臺灣彰化地方法院檢察署刑案資料查註紀錄表及臺灣高
    等法院被告前案紀錄表各1份附卷可稽，被告於受有期徒刑
    之執行完畢後，五年內故意再犯有期徒刑以上之四罪，均為
    累犯，應依刑法第47條第1項規定，分別加重其刑。爰審酌
    被告前曾有施用毒品罪前科，猶再施用本件毒品，惟其對他
    人權益之侵害仍屬有限，於本院行準備程序與審理時均已坦
    承犯行，暨其犯罪動機、施用之情節等一切情狀，分別量處
    如主文所示之刑，並定應執行之刑，以示懲儆。
五、末查，扣案之第一級毒品海洛因1包（淨重5.32公克）、6包
    （合計淨重2.25公克），及第二級毒品甲基安非他命1包（
    淨重0.7公克），為查獲之毒品，均應依毒品危害防制條例
    第18條第1項前段規定宣告沒收銷燬之。
據上論斷，應依刑事訴訟法第273條之1第1項、第299條第1項前
段，毒品危害防制條例第10條第1項、第2項、第18條第1項前段
，刑法第11條、第47條第1項、第51條第5款，判決如主文。
本案經檢察官林依成到庭執行職務
中    華    民    國    99    年    8    月    13    日
                  刑事第四庭    法  官  吳俊螢
以上正本證明與原本無異。
如不服本判決，應於收受判決後10日內向本院提出上訴書狀，並
應敘述具體理由；其未敘述上訴理由者，應於上訴期間屆滿後20
日內向本院補提理由書（均須按他造當事人之人數附繕本「切勿
逕送上級法院」）。
中    華    民    國    99    年    8    月    13    日
                                書記官  顧嘉文
【附錄本案論罪科刑法條全文】
毒品危害防制條例第十條：
施用第一級毒品者，處六月以上五年以下有期徒刑。
施用第二級毒品者，處三年以下有期徒刑。

司法院資訊處製作；財團法人民間司法改革基金會備份。
